臺灣高等法院刑事判決
109年度上訴字第1701號
上  訴  人  臺灣宜蘭地方檢察署檢察官
被      告  洪立丞


上列上訴人因被告違反洗錢防制法等案件，不服臺灣宜蘭地方法
院108年度訴字第396號，中華民國109年3月19日第一審判決（起
訴案號：臺灣宜蘭地方檢察署108年度偵字第3207號），提起上
訴，本院判決如下：
    主  文
上訴駁回。
    事實及理由
一、本案經本院審理結果，認原審以被告甲○○犯刑法第30條第1
    項前段、第339條第1項之幫助詐欺取財罪，且為想像競合犯
    ，從一重論以一個幫助詐欺取財罪，並按正犯之刑減輕後，
    判處被告拘役40日，如易科罰金，以新臺幣（下同）1000元
    折算1日，就被訴洗錢防制法第14條第1項洗錢罪部分則不另
    為無罪諭知，核其認事用法及量刑均無不當，應予維持，並
    引用第一審判決書記載之事實、證據及理由（除於理由欄補
    充「末因卷內查無積極證據足認被告有因本案犯行獲得現金
    或任何利益，自無庸依刑法第38條之1、第38條之2等規定宣
    告沒收犯罪所得或追徵其價額。至被告所幫助之詐欺集團成
    員雖向如原判決犯罪事實欄所示之告訴人丙○○、乙○○詐得金
    錢，然幫助犯僅對犯罪構成要件以外之行為加以助力，而無
    共同犯罪之意思，自不適用責任共同原則，對於正犯所有因
    犯罪所得之物，無庸為沒收之宣告，故本案就詐欺集團成員
    之犯罪所得，亦無庸併予宣告沒收，附此敘明」外，其餘如
    附件）。
二、檢察官上訴意旨略以：原審既已認定被告預見交付交付帳戶
    供他人使用係供詐欺取財犯罪之用，足認被告確有幫助取得
    帳戶之他人犯詐欺取財罪及藉此掩飾犯罪所得去向之不確定
    故意，亦應構成洗錢防制法第14條第1項之洗錢罪，原判決
    認定被告所為不構成洗錢罪而不另為無罪之諭知，其適用法
    律似有違誤，爰依法提起上訴，請求撤銷原判決，更為適法
    之裁判等語。
三、經查：
  ㈠被告可預見將自己持有之金融機構帳戶存摺、金融卡及密碼
    提供給真實姓名、年籍不詳之人使用，極可能遭詐騙成員作
    為詐取財物之犯罪工具，竟基於幫助他人詐欺取財之不確定
    故意，於民國108年4月11日下午8時3分許，在址設宜蘭縣○○
    鄉○○路000號統一超商杰昇門市，將其所申辦中華郵政股份
    有限公司羅東郵局帳號00000000000000號帳戶之存摺、提款
    卡及密碼交予不詳之詐騙集團成員，該詐騙集團成員取得上
    開帳戶之存摺、提款卡及密碼後，即共同基於意圖為自己不
    法所有之犯意聯絡，分別為下列犯行：⒈於108年4月15日下
    午2時20分許，詐騙集團成員致電告訴人丙○○，佯稱為其友
    人葉都以，訛稱急需用錢云云，致告訴人丙○○陷於錯誤，依
    指示於同日下午3時21分許，至高雄市高雄苓雅郵局臨櫃匯
    款10萬元至被告所有上開郵局帳戶內，該筆款項旋遭提領。
    ⒉於108年4月15日下午4時17分許，詐騙集團成員致電告訴人
    乙○○，佯稱因其網路購物訂單設定錯誤導致重覆訂購云云，
    致告訴人乙○○陷於錯誤，依指示於同日下午4時52分許，以
    網路電話轉帳方式匯款2萬3456元（另有其他帳戶之匯款）
    至被告所有上開郵局帳戶內，該筆款項旋遭提領等節，業據
    原判決論述明確，並已就被告所執辯詞予以駁斥。　
  ㈡被告雖於本院審理時辯稱其交付前開帳戶時，沒有要幫助詐
    欺之意思云云；然查：
  ⒈按金融存款帳戶，事關存戶個人財產權益之保障，屬個人理
    財之工具，除非本人或與本人具密切親誼關係者，難認有何
    正當理由可自由流通使用，稍具通常社會歷練與經驗法則之
    一般人亦均有應妥善保管上開物件，防止被他人冒用之認知
    ，縱須將該等物品交付與自己不具密切親誼之人時，亦必深
    入瞭解該他人之可靠性與用途，以防止遭他人違反自己意願
    使用或不法使用之常識，此為一般社會大眾所知悉。再者，
    金融帳戶作為個人理財之工具，申請開設並無任何特殊之限
    制，一般民眾皆得以存入最低開戶金額之方式申請取得，且
    同一人均得在不同之金融機構申請數個存款帳戶使用，復為
    眾所週知之事實，是依一般人之社會經驗，若遇不熟識之人
    不以自己名義申請帳戶，而四處蒐集金融帳戶使用，乃甚為
    怪異之事，衡情，提供帳戶之人對於該等帳戶是否係供合法
    使用，絕無不起疑心之理。
  ⒉本件被告係經由網路及通訊軟體聯繫該真實姓名年籍不詳之
    人，且依對方指示，藉由便利商店店到店寄送之方式，交付
    該帳戶存摺、金融卡（含密碼）予他人，而被告並不認識與
    其聯繫之人，無法提供該人之詳細年籍資料，其也不認識寄
    貨對象，對方說他們是做網路博奕公司，不需要工作即可先
    跟公司預支薪水，但公司要求要先提供帳戶，1個帳戶可以
    借款2萬元，其認為只有提供金融帳戶即可領取2萬元不合理
    ，但其當時急需用錢，沒有想這麼多乙節，業據被告供承在
    卷（見宜蘭縣政府警察局羅東分局警羅偵字第1080009330號
    刑案偵查卷宗第2頁至第4頁、臺灣宜蘭地方檢察署108年度
    偵字第3207號卷第7頁正反面），顯見被告係在對於蒐集其
    存摺等帳戶資料之人、寄送帳戶對象之真實姓名年籍均不瞭
    解之情形下，逕依對方指示將前開帳戶存摺、提款卡及密碼
    提供予他人，容任他人得任意使用該帳戶進行交易，此已與
    一般社會交易常情未符。再併參被告於90年3月19日出生，
    於108年4月11日提供前揭帳戶時係年約18歲之人，自陳國中
    畢業，先前做網拍直播員工，月入3萬2000元，目前無業，
    與母親同住，家中在開早餐店等情（見臺灣宜蘭地方法院10
    8年度訴字第396號卷第66頁、本院卷第80頁），可知被告智
    識程度正常，並非毫無社會經驗之人，其也知悉單純提供金
    融帳戶便可領取2萬元一事有違常理，則其自已可預見一般
    人使用他人金融帳戶或與財產犯罪密切相關，卻仍僅因自己
    急需用錢，在未為任何查證之情形下，任意交付上開帳戶之
    存摺、提款卡及密碼予不知悉身份背景之人，可認其對於因
    此縱將發生供詐騙集團作為詐欺取財犯行使用之結果，毫不
    在意，其自有幫助詐欺取財之不確定故意甚明。
　⒊綜上，被告所辯，為無理由。本案事證明確，被告所為，即
    係犯刑法第30條第1項前段、第339條第1項之幫助詐欺取財
    罪。 
  ㈢就被告被訴洗錢防制法第14條第1項違背同條例第2條第2款 
　  洗錢罪嫌部分：
  ⒈按洗錢防制法之立法目的，依同法第1條之規定，係在防制洗
    錢，打擊犯罪。申言之，即在於防範與制止特定犯罪所得藉
    由洗錢行為（例如經由各種金融機構或其他交易管道），使
    其形式上轉換成為合法來源，而掩飾或切斷犯罪所得來源與
    犯罪之關聯性以躲避查緝。是洗錢防制法第2條第2款之洗錢
    行為，除有掩飾或隱匿特定犯罪所得之本質、來源、去向、
    所在、所有權、處分權或其他權益之行為外，仍須有旨在避
    免追訴、處罰而為上述行為之犯意，始克相當。又提供帳戶
    （例如：販售帳戶予他人使用、廠商提供跨境交易使用之帳
    戶作為兩岸詐欺集團處理不法贓款使用）以掩飾不法所得之
    去向，固為洗錢行為之態樣。然於交付帳戶予他人使用，使
    他人藉以取得特定犯罪所得之情形，是否當然即屬掩飾不法
    所得之去向，而可構成洗錢行為，不無可疑。因此，是否為
    洗錢防制法第2條第2款之洗錢行為，自應就犯罪全部過程加
    以觀察，包括行為人是否具有洗錢之犯意，以及有無因而使
    特定犯罪所得之本質、來源、去向、所在、所有權、處分權
    或其他權益有所改變，或有無阻撓或危及對特定犯罪所得來
    源追查或處罰之行為在內。若僅係行為人對特定犯罪所得作
    直接使用或消費之處分行為，尚非該法所規範之洗錢行為。
  ⒉被告於交付上開帳戶予真實姓名年籍不詳之人後，該人所屬
    犯罪集團成員於各告訴人將金錢匯入前開帳戶，即自該帳戶
    直接提領款項，足認被告交付上揭帳戶係直接供各告訴人匯
    入款項，及詐騙集團成員取款所用，而為詐騙集團成員遂行
    詐欺犯罪之手段，詐騙集團成員並無藉此使各告訴人匯入之
    款項經由與帳戶內其他款項混同，或為各種交易後再行流入
    ，以轉換成為合法來源。是該贓款既未經上開清洗行為（mo
    ney laundering），逕為詐騙集團成員領出，由上開帳戶之
    交易紀錄仍可直接判斷各告訴人之匯款時間、金額，即難認
    已改變詐欺犯罪所得之本質、來源、去向、所在、所有權、
    處分權或其他權益，而掩飾或切斷犯罪所得來源與犯罪之關
    聯性，致構成洗錢行為。
  ⒊再參酌105年12月28日修正公布之洗錢防制法第2條修正理由
    謂：「洗錢行為之處罰，其規範方式應包含洗錢行為之處置
    、分層化及整合等各階段。現行條文區分自己洗錢與他人洗
    錢罪之規範模式，僅係洗錢態樣之種類，未能完整包含處置
    、分層化及整合等各階段行為。為徹底打擊洗錢犯罪，爰參
    酌FATF（防制洗錢金融行動工作組織Finacial Action Task
     Force）40項建議之第3項建議，參採聯合國禁止非法販運
    麻醉藥品和精神藥物公約（the United Nations Conventio
    n against Illicit Trafficin Narcotic Drugs and Psych
    otropic Substances，以下簡稱維也納公約）及聯合國打擊
    跨國有組織犯罪公約（the United Nations Convention ag
    ainst Transnational Organized Crime）之洗錢行為定義
    ，修正本條」，我國洗錢防制法對於洗錢之定義，既是參酌
    上開二公約而制定，則該二公約之規範內容，即得作為歷史
    解釋之依據。依維也納公約第3條第b、c款，明定行為人必
    須明知洗錢標的財產係源自特定犯罪，及聯合國打擊跨國有
    組織犯罪公約第6條第a、b款，明定行為人必須明知洗錢標
    的財產為犯罪所得，且均明定明知洗錢標的財產是源自特定
    犯罪或該特定犯罪之參與犯。從而，在特定犯罪尚未發生，
    或犯罪所得即洗錢標的尚未產生時，單純提供帳戶之人因未
    能確定而明知特定犯罪已存在，亦無從明知洗錢標的財產為
    犯罪所得，則與上開二公約所規定之定義不符。是以洗錢防
    制法第2條修正理由第3點所舉之第4種態樣「提供帳戶以掩
    飾不法所得之去向，例如：販售帳戶予他人使用」，應僅限
    縮於特定犯罪已發生，或犯罪所得即洗錢標的已產生時，而
    提供帳戶以掩飾不法所得之去向，才屬於洗錢防制法第2條
    第2款所稱之洗錢類型，亦即必須先有犯罪所得或利益，再
    加以掩飾或隱匿，方是本法所稱之洗錢行為。從而，被告既
    非故意提供帳戶予他人，以供他人為詐欺取財之行為，而係
    基於幫助詐欺取財之不確定故意，單純交付帳戶供他人所屬
    詐騙集團成員充作日後從事詐欺取財犯罪使用，自無從認定
    被告主觀上有洗錢之犯意。
  ⒋綜上，洗錢防制法制訂之目的應係在防止特定犯罪不法所得
    之資金或財產，藉由洗錢行為，諸如經由各種金融機關或其
    他交易管道，轉換成為合法來源之資金或財產，切斷資金與
    當初犯罪行為之關連性，隱匿犯罪行為或該資金不法來源或
    本質，使偵查機關無法藉由資金之流向追查犯罪行為人，足
    認其所保護之法益為國家對特定犯罪之追訴及處罰。而本件
    被告提供上開帳戶幫助犯罪之目的，充其量僅在作為各告訴
    人匯款之入戶帳戶使用，並無掩飾、隱匿該犯罪所得之本質
    、來源、去向、所在，或使他人逃避刑事追訴而移轉或變更
    特定犯罪所得之情事。況被告交付帳戶對象所屬詐騙集團成
    員向各告訴人施用詐術後，利用被告提供之前開帳戶收款，
    核屬該正犯實施詐欺行為之犯罪手段，並非為犯罪行為人取
    得財物後，另為掩飾、隱匿詐欺所得之行為，亦非被告於該
    人實施詐欺犯罪取得財物後，提供帳戶為之掩飾、隱匿，即
    難認被告主觀上有何洗錢之犯意。是被告提供上揭帳戶之行
    為，容與洗錢防制法第14條第1項洗錢罪之構成要件有間，
    自非得以洗錢之罪名相繩。
四、綜上，檢察官以前揭上訴意旨提起上訴，為無理由，應予駁
    回。
據上論斷，應依刑事訴訟法第368條、第373條，判決如主文。
本案經檢察官梁光宗、葉怡材提起公訴，檢察官黃育仁提起上訴
，檢察官李進榮到庭執行職務。
中　　華　　民　　國　　109 　年　　9 　　月　　16　　日
                  刑事第四庭  審判長法　官  陳筱珮
                                    法　官  邱滋杉
                                    法　官  羅郁婷
以上正本證明與原本無異。
如不服本判決，應於收受送達後20日內向本院提出上訴書狀，其
未敘述上訴之理由者並得於提起上訴後20日內向本院補提理由書
（均須按他造當事人之人數附繕本）「切勿逕送上級法院」。
                                    書記官  蔡易霖
中　　華　　民　　國　　109 　年　　9 　　月　　16　　日
附錄：本案論罪科刑法條全文　
中華民國刑法第339條
意圖為自己或第三人不法之所有，以詐術使人將本人或第三人之
物交付者，處5年以下有期徒刑、拘役或科或併科 50萬元以下罰
金。
以前項方法得財產上不法之利益或使第三人得之者，亦同。
前二項之未遂犯罰之。
中華民國刑法第30條
幫助他人實行犯罪行為者，為幫助犯。雖他人不知幫助之情者，
亦同。
幫助犯之處罰，得按正犯之刑減輕之。






附件
臺灣宜蘭地方法院刑事判決　　　　　　　108年度訴字第396號
公　訴　人　臺灣宜蘭地方檢察署檢察官
被　　　告　甲○○　男　19歲（民國00年0月00日生）
                    身分證統一編號：Z000000000號
                    住宜蘭縣○○鎮○○路0段0巷00弄0○0號
上列被告因洗錢防制法等案件，經檢察官提起公訴（ 108年度偵
字第3207號），本院判決如下：
    主  文
甲○○幫助犯詐欺取財罪，處拘役肆拾日，如易科罰金，以新臺
幣壹仟元折算壹日。
    犯 罪 事 實
一、甲○○可預見將自己持有之金融機構帳戶存摺、金融卡及密
    碼提供給真實姓名、年籍不詳之人使用，極可能遭詐騙成員
    作為詐取財物之犯罪工具，竟基於幫助他人詐欺取財之不確
    定故意，於民國108年4月11日下午8時3分，在址設宜蘭縣○○鄉○○路000號統一超商杰昇門市，將其所申辦中華郵政
    股份有限公司羅東郵局帳號00000000000000（下稱上開郵局
    帳戶）之存摺、提款卡及密碼交予不詳之詐騙集團成員，該
    詐騙集團成員取得上開帳戶之存摺、提款卡及密碼後，即共
    同基於意圖為自己不法所有之犯意聯絡，分別為下列犯行：
(一)於108年4月15日下午2時20 分許，詐騙集團成員致電丙○○
    ，佯稱為其友人葉都以，訛稱急需用錢云云，致丙○○陷於
    錯誤，依指示於同日下午3時 21分許，至高雄市高雄苓雅郵
    局臨櫃匯款新臺幣（下同）10萬元至甲○○上開郵局帳戶內
    ，該筆款項旋遭提領。
(二)於108年4月15日下午4時17 分許，詐騙集團成員致電乙○○
    ，佯稱因其網路購物訂單設定錯誤導致重覆訂購云云，致蘇
    勇誌陷於錯誤，依指示於同日下午4時52 分許，以網路電話
    轉帳方式匯款 2萬3456元（另有其他帳戶之匯款）至甲○○
    上開郵局帳戶內，該筆款項旋遭提領。
二、案經丙○○、乙○○訴由宜蘭縣政府警察局羅東分局報告臺
    灣宜蘭地方檢察署檢察官偵查起訴。
    理  由
壹、證據能力
一、按被告以外之人於審判外之言詞或書面陳述，除法律有規定
    者外，不得作為證據，刑事訴訟法第159 條第1 項固有明文
    。惟被告以外之人於審判外之陳述，經當事人於審判程序同
    意作為證據，法院審酌該言詞陳述或書面陳述作成時之情況
    ，認為適當者，亦得為證據；當事人、代理人或辯護人於法
    院調查證據時，知有上開刑事訴訟法第159 條第1 項不得為
    證據之情形，而未於言詞辯論終結前聲明異議者，視為有前
    項之同意，刑事訴訟法第159 條之5 亦有明文。本判決以下
    引用各項被告以外之人於審判外之陳述，檢察官、被告甲○○
    均同意有證據能力，經審酌各該相關言詞陳述或書面陳述作
    成時之情況，認為適當，依前揭法條意旨，均得作為本件證
    據。
二、其餘資以認定本案犯罪事實之非供述證據，亦查無違反法定
    程序取得之情形，依刑事訴訟法第158 條之4 規定反面解釋
    ，均具證據能力。
貳、實體部分
一、認定犯罪事實所憑之證據及理由訊據被告甲○○矢口否認有何
    幫助詐欺取財之犯行，辯稱：當時沒有工作，身上沒有錢，
    看到網路上有博弈公司徵才廣告只要交出帳戶就可獲得 2萬
    元，但最終並未獲得報酬。伊交付帳戶資料時沒有想那麼多
    ，不知道可能作為詐騙之用云云。經查：
(一)詐騙集團成員持用被告取得上開郵局帳戶之存摺、金融卡及
    密碼後，即分別於前揭犯罪事實欄所指時間，以前揭犯罪事
    實欄所指之詐術，詐騙丙○○及乙○○，致渠等均陷於錯誤而將
    款項匯入被告上開郵局帳戶內而各別詐騙既遂等情，此據告
    訴人丙○○、乙○○於警詢時證述明確，並有被告郵局開立資料
    暨客戶歷史交易清單、丙○○郵政入戶匯款申請書可參，此部
    分之事實應可認定。
(二)被告雖以前揭情詞置辯。惟查，被告係於108年4月11日下午
    8時3分許，在址設宜蘭縣○○鄉○○路0 00號統一超商杰昇門市
    ，以「張雅惠」之名透過交貨便將其存摺、金融卡暨密碼寄
    至址設嘉義市○區○○路00號統一超商軍暉門市，收件人為「
    徐偉傑」等情，有統一超商股份有限公司 109年1月6日統超
    字第 20200000012號函在卷可參（本院卷第41頁），被告依
    對方指示未使用真實姓名寄件，已有隱匿真實姓名，增加追
    查困難之意圖。再者，依被告所辯伊係為獲取 2萬元之報酬
    ，才將帳戶資料交付出去；復參前開被告郵局客戶歷史交易
    清單所示（警卷第30頁），被告於交付帳戶資料之時，帳戶
    內僅有20元，幾無存款，其貿然提供帳戶供不知真實姓名、
    不存在任何信任關係之不明他人使用，茲按任何人均可辦理
    金融帳戶存摺、金融卡使用，如無正當理由，實無借用他人
    存摺、金融卡使用之理，而金融存摺、金融卡及密碼亦事關
    個人財產權益之保障，其專有性甚高，除非本人或與本人親
    密關係者，難認有何理由可自由流通使用該存摺、金融卡及
    密碼，一般人均有妥為保管及防止他人任意使用之認識，縱
    特殊情況偶需交付他人使用，亦必深入瞭解用途及合理性，
    始予提供，且該等專有物品如落入不明人士手中，而未加以
    闡明正常用途，極易被利用為與財產有關之犯罪工具，而有
    犯罪意圖者，非有正當理由，竟徵求他人提供帳戶，客觀上
    可預見其目的，係供為某筆資金之存入，後再行領出之用，
    且該筆資金之存入及提領過程係有意隱瞞其流程及避免行為
    人身分曝光之用意，一般人本於一般認知能力均易於瞭解，
    報章媒體復一再披露詐騙集團為規避查緝，故使用他人帳戶
    以遂行詐欺之不法犯罪態樣，被告行為時雖未滿20歲，但尚
    屬智慮健全之人，對此自難諉為不知，且被告任意交付帳戶
    存摺、金融卡、密碼予他人，該人既有使用帳戶之需，竟不
    思自行申辦，反大費周章收集他人帳戶使用，顯與一般交易
    常情相悖，則其用途實屬可疑，足證被告應可預見將存摺、
    金融卡、密碼等物提供他人使用，將幫助他人實施財產犯罪
    ，竟仍將其上開郵局帳戶存摺、金融卡及密碼交付該來路不
    明之人，是縱無證據證明被告明知該人之犯罪態樣係以該帳
    戶供詐欺取財之用，惟其顯具縱有人以其金融帳戶實施詐欺
    取財犯罪亦不違背其本意之幫助意思至明。
(三)綜上所述，被告上開所辯不足採信，本案事證明確，被告犯
    行洵堪認定，應依法論科。
三、論罪科刑：
(一)核被告所為，係犯刑法第 30條第1項、第339條第1項之幫助
    詐欺取財罪。又被告為犯罪構成要件以外之行為而幫助他人
    犯罪，為幫助犯，得依刑法第 30條第2項規定，按正犯之刑
    減輕之。幫助犯係從犯，從屬於正犯而成立。刑法第28條之
    共同正犯，係指 2人以上共同實行犯罪之行為者而言，幫助
    他人犯罪，並非實施正犯，在事實上雖有 2人以上共同幫助
    犯罪，要亦各負幫助罪責，而無適用該條之餘地。刑法上既
    無「共同幫助」之情，當亦無「幫助共同」之可言（最高法
    院95年度台上字第6767號判決意旨、司法院（70）廳刑一字
    第1104號函示研討結果參照）。刑法上既無「共同幫助」，
    當亦無「幫助共同」可言，應論以幫助詐欺取財罪，附此敘
    明。被告以一幫助行為，幫助正犯詐欺上開2告訴人，侵害2
    人法益，係一行為觸犯數罪名，為想像競合犯，應從一重處
    斷。爰審酌被告前無犯罪科刑紀錄，此有臺灣高等法院被告
    前案紀錄表1紙在卷可參（見本院卷第 11頁），素行尚可，
    被告非毫無智識程度及社會經驗之非少年犯，可預見任意提
    供個人專屬性極高之金融帳戶資料予他人，可能遭詐騙集團
    成員利用為詐欺等不法犯罪之工具，卻率然將上開郵局帳戶
    之存摺、提款卡及密碼提供他人使用，致使上開郵局帳戶被
    利用為他人犯詐欺取財罪之人頭帳戶，造成告訴人 2人受騙
    而受有財產上損失，並使詐騙集團恃以實施詐欺犯罪暨掩飾
    、隱匿其資金來源、流向，致執法人員難以追查詐欺取財犯
    罪正犯之真實身分，造成犯罪偵查困難，幕後犯罪者得以逍
    遙法外，嚴重擾亂社會正常交易秩序，所為實屬不該，惟念
    被告未實際參與詐欺取財犯行、告訴人所失金額尚非鉅大，
    並兼衡其自陳國中畢業、從事網拍業、月收入約3萬2千元、
    未婚之智識程度、經濟及生活狀況、犯後否認犯行且未與告
    訴人 2人達成和解，賠償渠等之損失之態度等一切情狀，量
    處如主文所示之刑，並諭知易科罰金之折算標準。
(二)至公訴意旨認被告前揭提供上開帳戶存摺、提款卡及密碼之
    行為，亦涉有洗錢防制法第 14條第1項之洗錢罪嫌，惟查，
    於105年12月28日修正公布，於 106年6月28日生效施行之洗
    錢防制法第 2條雖規定：「本法所稱洗錢，指下列行為：一
    、意圖掩飾或隱匿特定犯罪所得來源，或使他人逃避刑事追
    訴，而移轉或變更特定犯罪所得。二、掩飾或隱匿特定犯罪
    所得之本質、來源、去向、所在、所有權、處分權或其他權
    益者。三、收受、持有或使用他人之特定犯罪所得」，而本
    條所稱之特定犯罪，依同法第3條第2款之規定，固包括刑法
    第339條第1項之詐欺取財罪在內。然考量洗錢防制法之制定
    ，旨在防止特定犯罪不法所得之資金或財產，藉由洗錢行為
    ，諸如經由各種金融機關或其他交易管道，轉換成為合法來
    源之資金或財產，切斷資金與當初犯罪行為之關連性，隱匿
    犯罪行為或該資金之不法來源或本質，使偵查機關無法藉由
    資金之流向追查犯罪行為人，其所保護之法益為國家對特定
    犯罪之追訴及處罰。故洗錢罪之構成，必以其前置之特定犯
    罪已實行為前提，如非該特定犯罪之犯罪所得存在，即無從
    進行洗錢之犯行。若行為人之行為內容係特定犯罪之構成要
    件，或係對於前置特定犯罪資以助力者，僅能就其前置犯罪
    部分構成正犯或共犯，而不能僅以其對於前置特定犯罪之參
    與，逕行推論其對於後階段之洗錢犯罪亦屬共犯或正犯。且
    後階段之洗錢犯罪，必須主觀上有積極避免受追訴、處罰而
    對於犯罪所得或利益掩飾或隱匿，使之合法化或無法追溯之
    意思，客觀上必須要有掩飾、隱匿犯罪所得或利益，使之合
    法或無法追溯之行為，未經掩飾之直接使用或消費之處分行
    為當不屬本法所定洗錢行為。本件被告提供上開郵局帳戶幫
    助犯罪之目的，既係對於詐欺取財罪之幫助行為，尚無證據
    顯示係為掩飾、隱匿該等犯罪所得之本質、來源、去向、所
    在，或使他人逃避刑事追訴而移轉或變更特定犯罪所得之情
    事，已難認被告所為係屬洗錢行為，且本件係被告以外之真
    實姓名、年籍不詳之成年詐騙集團成員為訛詐行為，利用被
    告所提供之帳戶，要求告訴人丙○○、乙○○將金錢匯入前揭帳
    戶，屬該等正犯實施詐欺行為之犯罪手段，並非為訛詐行為
    之真實姓名、年籍不詳之成年詐騙集團成員於取得財物後，
    另為掩飾、隱匿詐欺所得之行為，亦非被告於該詐欺行為人
    實施詐欺犯罪取得財物後，另由被告為之掩飾、隱匿，自不
    能以其對於前置犯罪之助力，遽論其構成後階段之洗錢犯罪
    。是被告所為，並不該當於洗錢防制法第 14條第1項之洗錢
    罪，公訴意旨認被告此部分並涉有洗錢防制法第14條第1 項
    之罪嫌，容有誤會，惟此部分與前開論罪科刑部分具有想像
    競合犯之裁判上一罪關係，爰不另為無罪之諭知。
據上論斷，應依刑事訴訟法第299 條第1 項前段，刑法第339 條
第1項、第30條、第55條、第 41條第1項前段，刑法施行法第1條
之1第1項，判決如主文。
本案經檢察官梁光宗、葉怡材提起公訴，檢察官黃育仁到庭執行
職務。
中　　華　　民　　國　 109　　年　　3 　　月　　19　　日
                  刑事第三庭  審判長法  官  郭淑珍
                                    法  官  游欣怡
                                    法  官  楊心希
以上正本證明與原本無異。
如不服本判決應於收受送達後二十日內向本院提出上訴書狀，並
應敘述具體理由；其未敘述上訴理由者，應於上訴期間屆滿後二
十日內向本院補提理由書(均須按他造當事人之人數附繕本)「切
勿逕送上級法院」。
                                    書記官  林慶生
中　　華　　民　　國　 109　　年　　3 　　月　　20　　日
附錄本案論罪科刑法條：
刑法第339條第1項、第30條
中華民國刑法第339條
（普通詐欺罪）
意圖為自己或第三人不法之所有，以詐術使人將本人或第三人之
物交付者，處5年以下有期徒刑、拘役或科或併科 50萬元以下罰
金。
以前項方法得財產上不法之利益或使第三人得之者，亦同。
前二項之未遂犯罰之。
中華民國刑法第30條
（幫助犯及其處罰）
幫助他人實行犯罪行為者，為幫助犯。雖他人不知幫助之情者，
亦同。
幫助犯之處罰，得按正犯之刑減輕之。